臺灣高雄地方法院民事判決　九十三年度訴字第一○九二號
　　原　　　告　甲○○
　　被　　　告　乙○○
當事人間請求所有權移轉登記事件，本院判決如下：
　　主　　　文
原告之訴駁回。
訴訟費用由原告負擔。
    事實及理由
一、原告主張：被告與訴外人盧蔡金葉成立合夥關係，共同於民國六十九年一月十日
    向訴外人余淑月購買坐落高雄縣鳥松鄉○○○段九八三、九八三之四、九八三之
    十二、九八三之十三、九八三之十五地號等土地（以下僅以「地號」為簡稱），
    並在其上搭建門牌號碼為高雄縣鳥松鄉○○村○○街三二巷一號、五號之建物（
    以下分別簡稱為一號建物、五號建物），其中，一號建物之基地橫跨九八三、九
    八三之四、九八三之十二、九八三之十三地號共四筆土地；另五號建物之基地則
    僅有九八三之十五地號一筆土地。七十一年間，一號建物及其基地輾轉由伊加以
    買受，詎被告及盧蔡金葉卻僅陸續將九八三之十二、九八三之十三地號土地移轉
    予伊，至九八三、九八三之四地號土地則因仍登記在余淑月名下，且土地增值稅
    金額過鉅等故，遲遲未能移轉登記予伊，而陷於給付不能、給付遲延。迄至九十
    二年十一月十四日間，盧蔡金葉方以個人名義與伊達成協議，表示願意將前揭五
    號建物及所坐落之九八三之十五地號土地，全數無條件移轉登記予伊，以作為未
    能移轉九八三、九八三之四地號土地之補償；惟因與盧蔡金葉有合夥關係之被告
    自遷居國外後，始終無出面解決賠償事宜之意，致使前揭協議中關於移轉九八三
    之十五地號土地之部分，迄未履行。為此本於公平合理之原則，求為判決：被告
    及合夥人盧蔡金葉，應將坐落高雄縣鳥松鄉○○○段九八三之十五地號土地（面
    積０‧０一四五公頃）先登記為公同共有後，再移轉登記予原告。
二、按原告之訴，依其所述之事實，在法律上顯無理由者，法院得不經言詞辯論，逕
    以判決駁回之；民事訴訟法第二百四十九條第二項著有明文；又民事訴訟法第二
    百四十九條第二項所謂原告之訴，依其所訴之事實，在法律上顯無理由者，係指
    依原告於訴狀內記載之事實觀之，在法律上顯然不能獲得勝訴之判決者而言，最
    高法院著有六十二年台上字第八四五號判例要旨足資參照。
三、經查，依原告起訴之所述，雖被告與盧蔡金葉共同對原告負有九八三及九八三之
    四地號土地移轉不能、遲延之債務不履行責任，惟原告既僅與盧蔡金葉一人達成
    以九八三之十五地號土地之移轉作為補（賠）償之和解協議，則基於債之相對性
    原理，該和解協議之效力自僅在為和解協議之當事人間發生，而只具個別效力，
    尚不能拘束非當事人之被告。易言之，被告並無移轉九八三之十五地號土地予原
    告之義務，且原告亦無得請求被告移轉該特定物之權利存在，是以原告所為關於
    被告應將九八三之十五地號土地移轉登記予伊之請求，為無理由，並堪認在法律
    上顯然不能獲得勝訴之判決，揆諸前揭說明，本院自得不經言詞辯論，逕行判決
    駁回原告之訴。
四、據上論結，本件原告之訴為無理由，依民事訴訟法第二百四十九條第二項、第七
    十八條，判決如主文。
中　　　華　　　民　　　國　　九十三　　年　　　五　　　月　　二十一  　日
                                  民事鳳山庭
~B審判長法  官　王伯文
~B      法　官　藍家慶
~B      法　官　莊珮吟
右為正本係照原本作成。
如不服本判決，應於送達後廿日內，向本院提出上訴狀並表明上訴理由，如於本判決
宣示後送達前提起上訴者，應於判決送達後十日內補提上訴理由書（須附繕本）。
中　　　華　　　民　　　國　　九十三　　年　　　五　　　月　　二十一  　日
~B法院書記官　王世雄
